臺灣板橋地方法院刑事判決　　　　　　　96年度訴字第2060號
公　訴　人　臺灣板橋地方法院檢察署檢察官
被　　　告　丙○○
　　　　　　　　　　（另案在臺灣臺北看守所附設勒戒處所觀
　　　　　　　　　　察、勒戒中.
選任辯護人　舒建中律師
上列被告因違反毒品危害防制條例案件，經檢察官提起公訴（九
十六年度偵字第八五八五號、第八五八六號），本院判決如下：
    主  文
丙○○意圖販賣而持有第一級毒品，處有期徒刑拾壹年。扣案之
第一級毒品海洛因拾貳包（淨重拾捌點壹肆公克）、第二級毒品
甲基安非他命拾玖包（驗餘淨重伍拾捌點捌壹公克）沒收銷燬之
；又盛裝上開毒品之外包裝袋拾壹個、小皮包貳個、分裝袋貳
拾陸只均沒收。
    事  實
一、丙○○明知海洛因及甲基安非他命為毒品危害防制條例所列
    管之第一級及第二級毒品，不得販賣、持有，於民國九十六
    年四月十三日下午五時許，在臺北市○○○路之計程車休息
    站，向真實姓名年籍不詳綽號「老鼠」之成年男子，以新臺
    幣（下同）八萬六千元之代價（起訴書誤載為無償取得，應
    予更正），購入第一級毒品海洛因十二包（淨重十八點一四
    公克）及第二級毒品甲基安非他命十九包（淨重五十八點九
    四公克，驗餘淨重五十八點八一公克，起訴書誤載為安非他
    命，淨重五十七點五一公克，應予更正），欲供自己吸食所
    用，惟於販入後丙○○認持有之海洛因、甲基安非他命數量
    甚多，超逾其個人短期之施用量，將之販售予他人勢將獲取
    暴利，遂另萌生販賣第一級毒品、第二級毒品營利之意圖，
    旋以電話聯絡詢問友人乙○○是否要購買毒品，乙○○便與
    丙○○相約在臺北縣中和市○○路○段五二六巷十二之一號
    二樓甲○○住處見面。嗣於同日下午五時三十五分許，警方
    至上開甲○○住處執行搜索，查獲甲○○、己○○、乙○○
    等人（由檢察官另行偵辦），由乙○○處查知丙○○將攜毒
    品前來，警方遂在該址埋伏，於同日下午九時許，丙○○攜
    帶所購入之上開第一級毒品海洛因十二包、第二級毒品甲基
    安非他命十九包至上開甲○○住處後，即自其所攜帶之紙袋
    內取出二個小皮包，並從其中各取出海洛因二包、甲基安非
    他命二包出示予乙○○並說明重量，於尚未開始交易之際，
    為警當場查獲，並扣得上開第一級毒品海洛因十二包、第二
    級毒品甲基安非他命十九包、小皮包二個及分裝袋二十六只
    等物。
二、案經臺北市政府警察局士林分局移送臺灣板橋地方法院檢察
    署檢察官偵查起訴。
    理  由
一、訊據被告丙○○在本院審理時固坦承前開扣案之第一級毒品
    海洛因、第二級毒品甲基安非他命等物均屬其所有，惟矢口
    否認有何意圖販賣而持有第一級毒品海洛因、第二級毒品甲
    基安非他命之犯行，先於九十六年六月十二日、同年七月九
    日在本院訊問時辯稱：扣案之海洛因和甲基安非他命都是乙○○在查獲當日下午四時許在板橋地檢署門口拿給伊的，伊
    會去甲○○住處是乙○○打電話叫伊過去的，他說他朋友要
    看這些毒品，叫伊送過去給他，伊想這些毒品都乙○○拿給
    伊的，伊就送過去，伊被查獲後，在製作警詢筆錄前，因有
    人提議不要夜間訊問，當時伊和乙○○銬在一起趴在桌上睡
    覺，他就教伊要怎麼說，他說伊只是初犯，照他講的大家都
    可以沒事，才可以幫伊脫罪，所以伊才會說扣案之毒品都是
    「老鼠」的，後來函送時，伊看到乙○○被列為證人，伊才
    知道被騙云云；嗣於九十六年七月二十三日本院訊問時則改
    辯稱：扣案之海洛因和甲基安非他命，係伊和乙○○合資購
    買的，乙○○出資五萬六千元，伊出資三萬元，買來的毒品
    由伊二人平分即為扣案之海洛因及甲基安非他命，乙○○不
    知道伊出多少錢，他錢交給伊叫伊做主，伊會出比較少錢，
    是因為算走路工的錢，乙○○說伊出多少錢都可以云云；其
    後於同日訊問時又改辯稱：伊買來之甲基安非他命應該有二
    十包，有一包伊用掉了，海洛因和甲基安非他命都是伊去買
    來的，伊前次庭期所稱乙○○在板橋地檢地檢署前所交付之
    物品應係現金五萬六千元而非毒品，後來伊於同日下午五時
    許去建國北路橋下跟「老鼠」買了現金八萬六千元之毒品，
    買到後伊有打電話給乙○○，他叫伊先回家，伊快到家時，
    乙○○打電話給伊說他有朋友要看貨，所以伊才到甲○○住
    處，伊買來之海洛因及甲基安非他命都是要自己吸食用的，
    伊之前僅有施用安非他命，沒有施用過海洛因，伊是第一次
    買來想要吸云云。然查：
  (一)經警於上揭時地在被告身上所查獲之白粉十二包經送請法務
    部調查局鑑驗結果，均含第一級毒品海洛因成分，合計淨重
    十八點一四公克，空包裝總重二點七七公克，純度為百分之
    五十九點一，純質淨重十點七二公克，有該局調科壹字第０
    九六二三０三八九四０號鑑定書一紙附卷可稽；另在被告身
    上所扣得之白色晶體十九包經送請內政部警政署刑事警察局
    鑑驗結果，認係含第二級毒品甲基安非他命成分，驗前總毛
    重六十三點二七公克，包裝塑膠袋總重約四點三三公克（即
    淨重五十八點九四公克），經取０點一三公克鑑定用罄（即
    驗餘淨重五十八點八一公克），純度約百分之九十七，驗前
    總純質淨重約五十七點一七公克，此有該局九十六年五月九
    日刑鑑字第０九六００五九五一九號鑑定書一紙在卷可按。
    是堪認被告所持有之前開十二包白粉、十九包白色晶體，確
    屬毒品危害防制條例規定之第一級毒品海洛因、第二級毒品
    甲基安非他命，均應堪予認定。
  (二)復按販賣毒品罪，係行為人明知其為毒品，意圖營利，而將
　　毒品購入或賣出，有一於此，其犯罪即屬完成，不必二者兼
　  備；此與意圖販賣而持有毒品罪，係指行為人以意圖販賣營
    利以外之原因而持有毒品，其後始起意營利販賣者（例如因
    為他人之贈與或寄藏而持有，嗣後始起意為販賣者而言），
　　並不相同，最高法院九十二年臺上字六七號判決採同一見解
　  ，由此可知，持有大量第一級毒品海洛因、第二級毒品甲基
    安非他命之原因諸多，或基於大量採購比較便宜，或係分批
    購買累積而成，或係受託保管而持有之，是以行為人若基於
　　販賣營利以外之原因而持有毒品，其後始起意營利販賣者，
　  雖不構成販賣毒品罪，然仍應成立意圖販賣而持有毒品罪。
    且因海洛因及甲基安非他命均為列管之毒品，非公開市場可
    自由流通之商品，且因警方查緝甚嚴，毒品價格時有攀升，
    行為人在起意販賣時自不可能毫無利得。經查，證人乙○○
    在本院審理時證稱：查獲當日因伊朋友被抓，伊去板橋地檢
    署幫伊朋友辦理交保，被告也認識那個朋友，所以伊和被告
    就有電話聯絡，因伊要去甲○○家，就跟他說如果有安非他
    命的話，可不可以請伊一點，叫他順便帶過來，被告就說見
    面再講，被告當日到甲○○住處就是要賣毒品給伊，伊不曾
    跟被告合資購買過毒品，被告還有叫友人王淑真傳簡訊給伊
    ，叫伊要改成跟被告一樣的供詞等語；證人即查獲員警戊○○在本院審理時證稱：查獲當日我們持搜索票至甲○○家執
    行搜索，因甲○○開門時有叫乙○○進門，我們知道他要找
    甲○○，就請他一併進來，進到屋子裡，搜索後並未查到毒
    品，我們問乙○○來做什麼，他說要來吸食毒品，伊問說你
    們沒有毒品要怎麼吸，乙○○說他有聯絡被告，伊問聯絡被
    告是要叫他拿毒品來賣給你嗎，他說是，伊問他要怎麼跟被
    告聯絡，他說被告會打電話過來，伊也問了被告的電話，他
    說來之前就有跟被告聯絡好了，我們就在那邊等待，被告就
    打電話來了，被告打來時，他們就在問地址，乙○○就告訴
    他地址，後來被告開車過來，因不知要停哪裡，乙○○就告
    訴他，也是乙○○開門放被告進來，被告一進來說他尿很急
    ，要先去廁所，被告尿完就到客廳，當時客廳有乙○○、甲○○、己○○，他們三人都坐在椅子上，甲○○我們有用手
    銬銬著，被告一到客廳，就到甲○○旁邊的椅子上坐下，被
    告根本就沒有注意甲○○有無銬手銬，他就拿出一個信封袋
    ，裡面裝著兩個小皮包，從裡面拿出兩包安非他命、兩包海
    洛因，向著乙○○說這兩包安非他命重量是多少，伊也接著
    問被告說這價錢要賣多少，被告說外面賣多少就算多少，伊
    當時是站在丙○○旁邊，他還沒有回答多少錢，抬頭一看我
    們有兩個警察站在他前面，他還問說你們是誰，伊就表明說
    我們兩人是警察，被告就對著乙○○說「我會被你害死」等
    語；證人甲○○在本院審理時證稱：當日係伊打電話給乙○○，叫他到伊住處聊天，並看他有沒有安非他命，要叫他請
    伊，乙○○進門時，有二個刑警跟著進來，後來一個警察在
    前面看著伊和伊女朋友，一個警察把乙○○帶去伊家廁所，
    伊不知道警察跟他說些什麼，後來過了二十分鐘，乙○○就
    跟警察走到前面陽台開門讓被告進門，被告進門後，就從他
    身上拿出一個皮包交給乙○○，裡面都是毒品，被告有問說
    誰要，警察有問被告毒品要怎麼賣，被告沒有說話，後來對
    著乙○○說你怎麼做這種事等語。綜上觀之，顯見被告於出
    示二包海洛因、二包甲基安非他命予乙○○，確有起意販賣
    之意圖。而被告嗣雖辯稱上開毒品係其與乙○○合資購買，
    乙○○之妻丁○○所出示之簡訊內容，益足證被告與乙○○
    係合資購買云云，然若果係被告與乙○○合資購買扣案之毒
    品，何以在被告攜至甲○○住處時，僅出示二包海洛因、二
    包甲基安非他命予乙○○，而未直接將應分屬乙○○所有之
    半數海洛因及甲基安非他命交付予乙○○，顯有悖於常情。
    又被告前係辯稱乙○○已交付五萬六千元合資購買扣案毒品
    云云，若乙○○前已自行出資，又何以會有事後需賠償被告
    所稱「叔叔」一半款項之問題，顯見被告前開辯解，不足採
    信。再者，被告羈押在臺灣臺北看守所期間，於九十六年九
    月二十一日與友人王淑真會客談話時亦稱：「我被抓到的時
    候．．．剛好叔叔都把東西交給伊，你知道嗎，連隔天的量
    都給我嘛，啊，那一天剛好運氣不好，都全部帶進去．．．
    」等語，此有本院勘驗筆錄在卷可查，益足認本件扣案之海
    洛因、甲基安非他命均係屬被告所有。又本件被告確有自己
    施用甲基安非他命之情事，此有本院九十六年度毒聲字第一
    二五七號裁定在卷可稽，衡情被告自始至終均否認係基於營
    利之意圖購入扣案之海洛因及甲基安非他命，本件為警查獲
    當時亦無任何相關證據足徵被告起初購入海洛因、甲基安非
    他命之際即有營利之意圖而涉有販賣毒品之犯行，自難遽認
    被告於購入海洛因、甲基安非他命之初確係基於欲賣出營利
    之意圖。此外，復有扣案之分裝袋二十六只足資佐證。堪認
    被告一開始係以供自己施用之意圖而購買前述第一級、第二
    級毒品，嗣於購入後始另行萌生販賣營利之意圖至明。
  (三)綜上所述，被告前開辯解，顯係事後卸責之詞，委不足採，
    本件事證明確，被告意圖販賣而持有第一級、第二級毒品之
    犯行洵堪認定，應予依法論科。
二、查海洛因、甲基安非他命分別係毒品危害防制條例第二條第
    二項第一、二款所規定之第一、二級毒品。核被告所為，係
　　犯毒品危害防制條例第五條第一項之意圖販賣而持有第一級
  　毒品罪、同條例第五條第二項之意圖販賣而持有第二級毒品
    罪。其持有第一級毒品海洛因、第二級毒品甲基安非他命之
    低度行為，應分別為意圖販賣而持有第一、二級毒品之高度
    行為所吸收，不另論罪。又被告意圖販賣而以一行為同時持
    有第一、二級毒品，為想像競合犯，應依刑法第五十五條之
    規定，從一重之意圖販賣而持有第一級毒品罪論處。爰審酌
    被告犯罪之動機、手段、目的，為一己私利而意圖販售具成
    癮性、濫用性、侵害性之第一、二級毒品以營利，傷害他人
    身心健康，助長社會不良風氣，且犯後未坦承犯行，未見悔
    意等一切情狀，量處如主文所示之刑，以示懲儆。
三、扣案之海洛因十二包（合計淨重十八‧一四公克）、甲基安
    非他命十九包（淨重五十八點九四公克，驗餘淨重五十八點
    八一公克），係分屬查獲之第一、二級毒品，除檢驗用應依
    毒品危害防制條例第十八條第一項前段規定，不問屬於犯人
    與否，均沒收銷燬之；又盛裝上開第一、二級毒品之包裝袋
    共計三十一個及小皮包二個、分裝袋二十六只，具有防止毒
    品裸露、逸出及潮濕之功用，並便於攜帶販賣，係供意圖販
    賣毒品所用之物，並屬被告所有之物，業據被告在警詢時及
    偵審中供述甚詳，均應依毒品危害防制條例第十九條第一項
    之規定，宣告沒收之。
據上論斷，應刑事訴訟法第二百九十九條第一項前段，毒品危害
防制條例第五條第一項、第二項、第十八條第一項前段、第十九
條第一項，刑法第十一條前段、第五十五條，判決如主文。
本案經檢察官張瑞娟到庭執行職務。
中　　華　　民　　國　　96　　年　　10　　月　　26　　日
                  刑事第八庭  審判長法　官  潘翠雪
                                    法  官  絲鈺雲
                                    法  官  王士珮
以上正本證明與原本無異
如不服本判決應於送達後10日內向本院提出上訴狀。
                                    書記官　程欣怡
中　　華　　民　　國　　96　　年　　10　　月　　29　　日
附錄本案論罪科刑法條全文：
毒品危害防制條例第五條
意圖販賣而持有第一級毒品者，處無期徒刑或十年以上有期徒刑
，得併科新臺幣七百萬元以下罰金。
意圖販賣而持有第二級毒品者，處五年以上有期徒刑，得併科新
臺幣五百萬元以下罰金。
意圖販賣而持有第三級毒品者，處三年以上十年以下有期徒刑，
得併科新臺幣三百萬元以下罰金。
意圖販賣而持有第四級毒品或專供製造、施用毒品之器具者，處
一年以上七年以下有期徒刑，得併科新臺幣一百萬元以下罰金。
